【裁判字號】    89,上易,394
【裁判日期】    890411
【裁判案由】    竊盜
【裁判全文】
臺灣高等法院臺南分院刑事判決          八十九年度上易字第三九四號      Ｇ
      上  訴  人  臺灣雲林地方法院檢察署檢察官
      被      告  乙  ○  ○
右上訴人因被告竊盜案件，不服臺灣雲林地方法院八十八年度易字第九八七號中華民
國八十八年十二月二十九日第一審判決（起訴案號：臺灣雲林地方法院檢察署八十八
年度偵字第一八五五號），提起上訴，本院判決如左：
      主      文
上訴駁回。
      理      由
一、公訴意旨略以：乙○○意圖為自己不法之所有，於民國八十八年二月二十四日，
    在雲林縣虎尾溪莿桐鄉○○○段（起訴書誤繕為大埔美段）七三七之一七、七三
    七之九號河川行水區域內靠近其所開設之「朝陽砂石廠」附近，未經許可擅自以
    ＰＣ２００－５型挖土機等物，盜採砂石，因認其涉犯刑法第三百二十條第一項
    竊盜罪嫌。
二、按犯罪事實，應依證據認定之，無證據不得推定其犯罪事實。又不能證明被告犯
    罪者，應諭知無罪之判決，刑事訴訟法第一百五十四條、第三百零一條第一項分
    別定有明文。而刑法第三百二十條第一項之竊盜罪，必須行為人基於竊盜之犯意
    ，意圖為自己或第三人不法之所有，而竊取「他人」之動產，即須將「他人」動
    產，意圖不法之所有，私擅佔據歸於自己或第三人支配之下，而侵害他人支配權
    者，始克相當。如取得之物係屬自己所有，即與前開竊盜罪之構成要件不符，自
    亦無法成立該罪。
三、訊據被告乙○○堅決否認上開犯行，辯稱：伊並未在前揭地點盜採砂石，前開七
    三七之一七號土地（第一現場）與被告並無任何關連，不知檢察官為何起訴；而
    七三七之九號土地（第二現場）係伊所有，伊在合法開採期間早已在現場囤積二
    萬餘立方公尺之砂石在該處，而伊為防止他人在該地盜採砂石及濫倒垃圾，當天
    才將挖土機置於該地把路堵住，且縱伊有挖取砂石之行為，因該土地為伊所有，
    亦不構成竊盜罪等語。
四、公訴人認被告乙○○涉犯竊盜罪嫌，無非以證人丙○○、甲○○之證詞，被告經
    營之砂石廠早已經令停止採集砂石，然其尚有大量存貨，且交易頻繁，而遭盜採
    砂石之處，有一與被告所有之前揭挖土機輪痕相符之輪痕，係至被告停放挖土機
    處終止，並有查獲時現場照片十二幀、台灣省第五河川局現場勘查紀錄、保管條
    、客票登記簿、提貨單、履勘現場照片二十八幀、位置圖等為其論據惟查：
（一）雲林縣莿桐鄉○○○段七三七之一七號土地在虎尾溪上游，七三七之九號土地
      則在虎尾溪下游，二地相距約五百公尺，有河川圖籍在卷可憑，而會同員警至
      本案查獲現場之台灣省第五河川局人員丙○○於警訊時指稱：「虎尾溪大埔尾
      段七三七之一七號、七三七之九號附近被盜採砂石案，因未當場查獲所以不知
      道是何人所為。另乙○○所有之挖土機停置於盜採砂石現場旁邊（指七三七之
      九號土地），也無法確定盜採是戴某所為」、「二個現場相距約五百公尺，第
      一現場被盜採一五○○立方公尺，第二現場被盜採約三百立方公尺」等語，其
      於偵查中亦僅證稱：該二筆土地有被人盜採痕跡等語，然均未能證明指係被告
      所盜採；證人丙○○及雲林縣政府河川巡防員甲○○、鄭忠杰於原審訊問時均
      結證稱：第一現場（七三七之十七號土地）盜採砂石，是長平派出所查獲，和
      本案被告無關等語，證人丙○○另證稱：當時（八十八年五月二十六日）檢察
      官勘驗現場時，有說第一現場與被告無關，就不用勘驗了等語。綜上證詞，既
      未有任何證人在七三七之十七號土地查獲被告盜採砂石，且未有任何與被告有
      關之挖採砂石工具或砂石車等停放於該處，是顯無任何證據足以證明或使人懷
      疑被告曾在七三七之十七號土地上盜採砂石，起訴書仍予列載該地號，應係疏
      誤。（二）被告乙○○原在其所有之七三七之九號土地上經營朝陽砂石行，其
      核准終止在該地挖採砂石之日期係八十七年三月三日，有雲林縣政府土石採取
      許可證一紙附卷可稽，而目前該地尚囤積砂石約二萬立方公尺，並經證人丙○○證述明確。又證人丙○○、甲○○、鄭忠杰及員警張宗原雖結證稱：「當晚
      我們看到被告（所有之）挖土機停在盜採現場約三、四十公尺出入口處，我們
      從履帶輪痕沿路觀察確實是從盜採現場開出來的輪痕」、「挖採地點確定是在
      七三七之九號土地」等語，然證人丙○○亦結證稱：「被告經營之砂石場距離
      被查獲挖土機之停放距離大約有三、四十公尺」等語。是查獲當日，被告挖土
      機雖停放之位置距離可能之挖採現場僅約三、四十公尺，然停放位置亦距其自
      己經營之砂石場僅約三、四十公尺，故自不能僅憑挖土機停放位置距離挖採現
      場甚近，則推測被告必有盜採砂石；而縱然履帶輪痕與沿路蹤跡相符，但被告
      究係至現場挖採砂石？或係單純整地、防堵他人至其土地盜採砂石、濫倒垃圾
      ？均有不明，亦不能以履帶輪痕作為論罪之依據；且被告既在合法開採期間已
      囤積砂石二萬餘立方公尺，則其於禁採期間仍有砂石交易情形，極屬正常，故
      扣案之客票登記簿、提貨單，亦不能作為認定其盜採砂石之證據。況七三七之
      九號土地為被告所有，有土地所有權狀、土地登記簿謄本各一件在卷足稽，故
      縱認被告曾在該地挖取砂石，該砂石依法亦屬被告所有之動產，而非「他人」
      所有之動產，其行為顯然與竊盜罪之構成要件亦不相符。此外，復查無其他積
      極證據，足資證明被告乙○○有前開竊盜犯行，自應依法諭知被告乙○○無罪
      之判決。
五、原審以不能證明被告乙○○犯罪，而為被告乙○○無罪之判決，於法並無不合。
    檢察官上訴意旨，以原審認定事實，尚有疏失且未予追究真相，指摘原判決不當
    ，為無理由，應予駁回。
據上論斷，應依刑事訴訟法第三百六十八條，判決如主文。
本案經檢察官吳忠賢到庭執行職務。
中    華    民    國      八十九      年      四      月      十一      日
                                  臺灣高等法院臺南分院刑事第六庭
                                      審判長法官  林    金    村
                                            法官  顏    基    典
                                            法官  徐    宏    志
右正本證明與原本無異。
不得上訴。
                                      法院書記官  李    梅    菊
中    華    民    國      八十九      年      四      月     十二       日


司法院資訊處製作；財團法人民間司法改革基金會備份。
